臺灣桃園地方法院刑事判決　　　　　　　 96年度訴字第310號
公　訴　人　臺灣桃園地方法院檢察署檢察官
被　　　告　丙○○
　　　　　　　　　　5之1號5.
選任辯護人　陳麗真律師
被　　　告　丁○○
　　　　　　　　　　1號7樓
選任辯護人　連元龍律師
　　　　　　陳建瑜律師
被　　　告　戊○○
　　　　　　　　　　巷185號.
指定辯護人　本院公設辯護人　甲○○
上列被告因違反槍砲彈藥刀械管制條例等案件，經檢察官提起公
訴（九十五年度偵字第二六二九號），本院判決如下：
    主  文
丙○○幫助連續未經許可，販賣可發射金屬具有殺傷力之空氣槍
，處有期徒刑貳年，併科罰金新臺幣伍萬元，罰金如易服勞役，
以新臺幣壹仟元折算壹日。緩刑伍年。扣案之如附表編號一、二
所示之物，均沒收。
丁○○、戊○○均無罪
    事  實
一、丙○○知悉申請金融帳戶使用係輕而易舉之事，並可預見提
    供金融帳戶予他人使用，將可能致生掩飾或隱匿他人未經許
    可運輸、販賣可發射金屬具有殺傷力之空氣槍所得財物之流
    向，而幫助他人從事未經許可運輸、販賣可發射金屬具有殺
    傷力之空氣槍等管制物品犯罪，猶於民國九十四年七月二十
    五日起，仍基於縱其已移民定居美國之舅舅乙○○（俟本院
    緝獲後另結）持以從事網路交易之未經許可運輸、販賣可發
    射金屬具有殺傷力之空氣槍等管制物品犯罪亦無違反其本意
    之未必故意，將其所有之中華商業銀行新生分行（下稱中華
    銀行），帳號：00000000000000號之帳戶提供予乙○○使用
    ，待乙○○連繫有買家匯款至該帳戶後，再協助轉匯所得款
    項至乙○○之前妻黃瓊賢所有之美國（WASHINGTON MUTUAL
    BANK,FAARC ADIA） 銀行帳號：0000000000號帳戶內，以此
    方式幫助乙○○掩飾因未經許可運輸、販賣可發射金屬具有
    殺傷力之空氣槍等管制物品犯罪所得之財物。又乙○○明知
    可發射金屬具有殺傷力之空氣槍，為槍砲彈藥刀械管制條例
    所列管之槍砲、彈藥，非經中央主管機關許可，不得非法運
    輸、販賣，亦屬懲治走私條例所規定未經許可不得私運來臺
    之管制物品，竟仍基於意圖營利運輸、販賣可發射金屬具有
    殺傷力之美國DAISY 廠POWERLINE 880 型口徑4. 5mm之空氣
    槍之概括犯意，自九十四年（起訴書誤載為九十三年）四月
    八日起，透過網際網路，在雅虎奇摩拍賣網站以「yard_sal
    e88 」名義申設帳戶使用，對外刊登網頁販售上開空氣槍及
    其他配件，嗣有不知情之戊○○、丁○○（其二人無罪部分
    ，詳如後述）於九十四年八月十二日上網瀏覽前開網頁，而
    分別與乙○○達成交易，分別以新臺幣（下同）一萬五千元
    及一萬五千零九十八元購得如附表編號一、二所示之空氣槍
    共二枝，戊○○、丁○○二人立即分別匯款至乙○○所指定
    之前開丙○○所有之中華銀行帳戶，嗣由乙○○透過空運方
    式，於九十四年八月十七日上午自美國輸入如附表編號一、
    二所示之空氣槍共二枝。嗣於同日上午七時十二分許及上午
    七時三十分許，在桃園縣大園鄉之臺灣中正國際機場（現已
    更名為臺灣桃園國際機場）貨運站聯邦快地專區，為警查獲
    ，並扣得如附表編號一、二所示之空氣槍共二枝，始循線查
    悉上情。
二、案經內政部警政署航空警察局移送臺灣桃園地方法院檢察署
    檢察官偵查起訴。
    理  由
甲、被告丙○○有罪部分：
壹、程序事項：
    內政部警政署刑事警察局所出具之九十四年九月二日刑鑑字
    第0940130850號及九十四年九月五日刑鑑字第0940130852號
    槍彈鑑定書各一份（參見偵卷第一一五—一一八頁），係該
    局執行槍枝、子彈鑑定公務所出具之書面鑑定報告；又查獲
    槍枝照片、臺北關稅局扣押貨物收據及搜索筆錄、被告丙○○之中華銀行申設帳戶基本資料、交易往來明細暨匯出匯款
    申請書，各為公務員職務上製作之紀錄文書、從事業務之人
    於業務上所製作之紀錄文書、證明文書，依據刑事訴訟法第
    一百五十九條之四之規定，自均得為證據，況檢察官、被告
    丙○○及其選任辯護人於本院行準備程序及審判程序時，就
    該部分證據之證據能力均表示沒有意見，截至本案言詞辯論
    終結時止，復均未聲明異議，核以上開鑑定書、查獲槍枝照
    片、臺北關稅局扣押貨物收據及搜索筆錄、查獲槍枝照片、
    被告丙○○之中華銀行申設帳戶基本資料、交易往來明細暨
    匯出匯款申請書等書證資料與檢察官主張之事實有關聯性，
    是可認該等書證均具有證據能力。至扣案如附表編號一、二
    所示之空氣槍共二枝，並非供述證據，無傳聞法則之適用，
    且上開物證經承辦員警依法定程序合法扣得，與本案具有關
    聯性，當有證據能力。
貳、實體事項：
一、上揭被告丙○○幫助同案被告乙○○連續未經許可運輸、販
    賣可發射金屬具有殺傷力之空氣槍等管制物品之犯罪事實，
    業據其於本院審理中坦認不諱（參見本院卷九十六年五月十
    五日審判筆錄第十六頁），且扣案同案被告乙○○所販賣予
    同案被告戊○○、丁○○如附表編號一、二所示之空氣槍共
    二枝經送請內政部警政署刑事警察局鑑定結果認，(一)制式空
    氣槍（槍枝管制編號0000000000）認係美國DAISY 廠POWERL
    INE 880 型口徑4.5mm 之制式空氣長槍，以活塞壓縮氣體多
    次之蓄積氣體為發射動力，機械性能良好，經實際裝填直徑
    4.5mm 鉛彈（重量0.57g） 試射參次，測得發射鉛彈速度分
    別為193 公尺／秒、189 公尺／秒、188 公尺／秒，計算其
    發射動能分別為10.62 焦耳、10.18 焦耳、10.07 焦耳，單
    位面積動能分別為66.75 焦耳／平方公分、64.01 焦耳／平
    方公分、63 .34 焦 耳／平方公分；(二)制式空氣槍（槍枝管
    制編號0000000000）認係美國DAISY 廠880 型空氣長槍，以
    壓縮氣體為發射動力，槍號為000000000 ，經實際試射，測
    得彈丸（4.3m m鋼珠，重0.33克）發射速度為216 、215 、
    221 公尺／秒，換算發射體動能為7.7 、7.6 、8.1 焦耳，
    計算發射單位面積動能為53.0、52.5、55.5焦耳／平方公分
    ，而依該局對活豬作射擊測試結果，彈丸單位面積達24焦耳
    ／平方公分，足以穿入豬隻皮肉層。又依日本科學警察研究
    所之研究結果，彈丸單位面積動能達每平方公分20焦耳以上
    者，則足以穿入人體皮肉層等語，此有內政部警政署刑事警
    察局九十四年九月二日刑鑑字第0940130850號及九十四年九
    月五日刑鑑字第0940130852號槍彈鑑定書各一份在卷可參，
    足認如附表編號一、二所示之空氣槍共二枝各自所發射之動
    能，經試射既均已逾每平方公分六十三點三四、五十二點五
    焦耳，自均屬能穿透人體皮肉層，而均應具有殺傷力無訛。
    此外，復有查獲槍枝照片、臺北關稅局扣押貨物收據及搜索
    筆錄、查獲槍枝照片、被告丙○○之中華銀行申設帳戶基本
    資料、交易往來明細暨匯出匯款申請書等件在卷可參。綜上
    所述，足認被告丙○○之自白核與事實相符，應可採為論罪
    科刑之依據。從而，此部分事證已臻明確，被告丙○○之犯
    行洵堪認定，應予依法論科。
二、又被告丙○○行為後，刑法及刑法施行法部分條文亦經修正
    公布，並均於九十五年七月一日施行。修正後刑法第二條第
    一項之規定，係規範行為後法律變更所生新舊法律比較適用
    之準據法，於修正後刑法施行後，應適用修正後刑法第二條
    第一項規定之「從舊從輕」之原則為比較；修正後刑法第二
    條第二項，則為同條第一項之特別規定，於修正後刑法施行
    後，關於非拘束人身自由之保安處分，應依修正後刑法第二
    條第二項之規定，適用裁判時之法律。又修正後刑法第三十
    五條，乃刑之重輕之法定次序與標準，應適用裁判時之修正
    後刑法第三十五條之規定。修正後刑法第二條第一項係採「
    從舊從輕」原則，適用最有利於行為人之法律。既曰法律，
    自較刑之範圍為廣；除法律有特別規定者（如修正後刑法第
    二條第二項非拘束人身自由之保安處分適用裁判時法，修正
    後刑法施行法第九條之三規定之情形），應依其規定；或事
    關執行之緩刑之宣告，或犯罪在刑法修正施行前，自首在刑
    法施行後之自首部分，或程序之規定（程序從新，如刑法第
    四十條沒收宣告之程序規定），應適用裁判時之修正後刑法
    之規定外；依修正後刑法第二條第一項比較時，應就罪刑有
    關之共犯、未遂犯、連續犯、牽連犯、結合犯以及累犯加重
    、自首減輕暨其他法定加減原因（如身分加減）與加減例等
    一切情形，綜其全部之結果而為比較後，予以整體適用，不
    能割裂而分別適用有利益之條文。關於易科罰金之折算標準
    、易服勞役之折算標準及期限、罰金與死刑是否併予執行、
    多數有期徒刑定應執行之刑時之最高刑期之限制等之修正，
    事涉行為人易刑折算標準金額之多寡與期限之長短及定執行
    刑時能否就罰金刑併予執行或有期徒刑定應執行之刑時最高
    度之限制，亦均屬依修正後刑法第二條第一項所應比較適用
    法律之範圍。拘束人身自由之保安處分，並非屬修正後刑法
    第二條第二項規定應適用裁判時法之範圍，除有特別規定者
    外，亦屬應依修正後刑法第二條第一項比較適用之法律；從
    刑附屬於主刑，除法律有特別規定者外，依主刑所適用之法
    律（以上參考最高法院九十五年五月二十三日刑事庭第八次
    會議決議及最高法院二十四年上字第四六三四號、二十四年
    上字第五二九二號、二十七年上字第二六一五號、二十九年
    上字第五二五號判例意旨）。其次，法律有變更而須為新、
    舊法之比較以定其適用之目的，厥為保障行為人之既有法律
    地位不致因法律之修正而惡化或受到更不利益之結果並兼謀
    行為人之利益，此為最高之價值，非必斤斤於法律體系適用
    之完整性，況或基於法規之性質，如程序性之法律、事涉執
    行之緩刑規定，依法理係均應適用新法，或因法律另有規定
    ，如修正後刑法第二條第二項規定「非拘束人身自由之保安
    處分係適用裁判時之法律」，修正後刑法施行法第三條之一
    第二項規定「於九十四年一月七日刑法修正施行前犯併合處
    罰數罪中之一罪，且該數罪均符合第四十一條第一項得易科
    罰金之規定者，適用九十年一月四日修正之刑法第四十一條
    第二項規定」，即有此情形係一律適用行為時法之舊法，由
    是可見遇有法律修正而須選擇適用新法或舊法時，須依法規
    之性質或視法律是否另有規定決之，在選法適用時，本即寓
    有可據個別之特性而割裂分別適用新法或舊法之容許性，至
    數項經修正之法律須整體比較以同其新、舊法之適用俾維持
    法律體系之完整性，核係各該法律在適用上因具「依附及相
    互關聯」之特性使然，非屬新、舊法應比較利、俾藉資保障
    行為人之既有法律地位兼謀其利益之立法意旨所必然。準此
    以解，就罪、刑有關之規定諸如共犯、未遂犯、連續犯、牽
    連犯、結合犯以及累犯加重、自首減輕暨其他法定加減原因
    （如身分加減）與加減例等一切情形，應綜其全部之結果而
    為比較後，予以整體適用，不能割裂而分別適用有利益之條
    文，固如前述，惟究其緣由，實係著眼於因各該規定皆涉及
    犯罪之態樣、階段、罪數、法定刑得或應否加、減暨加減之
    幅度，並進而影響法定刑或處斷刑之範圍，換言之，各該罪
    、刑之規定須經綜合考量整體適用後，方能據以限定法定刑
    或處斷刑之範圍，嗣始得於該範圍內為一定刑之宣告，易言
    之，個別宣告刑雖屬單一之結論，然實係經綜合考量整體適
    用各相關罪、刑規定之所得，因之，宣告刑所據以決定之各
    相關罪、刑規定，顯具適用上之「依附及相互關聯」之特性
    ，自須同其新、舊法之適用。次查，「易刑」或「定執行刑
    」係規範宣告刑得或應如何執行之法律，核屬為刑之宣告後
    始生應否適用問題之規定，非屬宣告刑所據以決定因而須先
    行確定如何適用新、舊之法規，依其性質，在未為刑之宣告
    前亦無可能確定應否適用而預先選定須適用新或舊法，復無
    此必要，不寧唯是，該規定所涵攝之「小前提」係「宣告刑
    」，猶與罪、刑規定涵攝之「小前提」為「歷史社會事實」
    迥異，職是，「易刑」及「定執行刑」之規定，不論涵攝之
    「小前提」、決定應否適用之階段及適用後所得之法律效果
    ，與罪、刑之規定皆不相侔，與之顯不具適用上之「依附及
    相互關聯」之特性，依前述，要毋須與罪、刑之規定同其新
    、舊法之適用，自得秉其本身之性質而各據應涵攝之「小前
    提」為新、舊、利、弊之比較後個別定其法律之適用。茲就
    本件與罪、刑有關且須依修正後刑法第二條第一項規定為利
    、弊之比較以定如何適用之法律變更部分敘述如下：
  (一)刑法第三十三條第五款有關罰金之最低數額部分，刑法分則
    編各罪所定罰金之貨幣單位原為銀元，修正前刑法第三十三
    條第五款規定：「罰金：（銀元）一元以上」，而銀元與新
    臺幣間之折算，依現行法規所定貨幣單位折算新臺幣條例規
    定，以銀元一元折算新臺幣三元；修正後刑法第三十三條第
    五款則規定：「罰金：新臺幣一千元以上，以百元計算之」
    ；經比較新舊法之規定，修正後刑法第三十三條第五款所定
    罰金之最低數額，較之修正前提高，自以修正前刑法第三十
    三條第五款之規定有利於被告丙○○。
  (二)刑法第五十六條關於連續犯之規定，由修正前刑法第五十六
    條原規定：「連續數行為而犯同一罪名者，以一罪論。但得
    加重其刑至二分之一。」，修正後刑法則將第五十六條刪除
    。查本件被告丙○○所幫助之正犯即同案被告乙○○於刑法
    修正施行前所犯之二次未經許可運輸、販賣可發射金屬具有
    殺傷力之空氣槍罪及二次私運管制物品進口罪，因時間緊接
    ，各觸犯構成要件相同之罪名，顯然各出於概括犯意反覆為
    之，依修正施行前刑法第五十六條之規定，各為連續犯，應
    僅論以一罪，並得加重其刑至二分之一，然依修正施行後之
    刑法，已刪除連續犯之規定，原則上即應論處數個未經許可
    運輸、販賣可發射金屬具有殺傷力之空氣槍罪及私運管制物
    品進口罪，顯較修正施行前依刑法第五十六條之規定僅就法
    定刑加重二分之一為重，自應以修正前之刑法規定有利被告
    丙○○。
  (三)修正後刑法刪除第五十五條後段牽連犯之規定，此項刪除雖
    非犯罪構成要件之變更，但顯已影響行為人刑罰之法律效果
    ，自屬法律已有變更，是於新法施行後，查本件被告丙○○
    所幫助之正犯即同案被告乙○○於刑法修正施行前所犯之二
    次未經許可運輸、販賣可發射金屬具有殺傷力之空氣槍罪，
    依修正施行前刑法第五十五條之規定，為方法目的、原因結
    果之牽連犯，應僅論一重之販賣罪處斷，然依修正施行後之
    刑法，已刪除牽連犯之規定，原則上即應各論處運輸及販賣
    罪，比較新舊法之結果，顯然修正前刑法第五十五條後段之
    規定有利被告丙○○。
三、按幫助犯之成立，主觀上行為人須有幫助故意，客觀上須有
    幫助行為，意即需對於犯罪與正犯有共同之認識，而以幫助
    之意思，對於正犯資以助力，而未參與實施犯罪之行為者而
    言。本件被告丙○○將其所有之上揭中華銀行帳戶提供予同
    案被告乙○○使用並協助轉匯所得款項，顯可預見同案被告
    乙○○係從事未經許可運輸、販賣可發射金屬具有殺傷力之
    空氣槍等管制物品之不法行為，且縱如此亦不違背本意之所
    為，屬未經許可運輸、販賣可發射金屬具有殺傷力之空氣槍
    、私運管制物品進口構成要件以外之行為，被告丙○○既以
    幫助他人犯罪之意思而參與犯罪構成要件以外之行為。是核
    被告丙○○所為，係違反槍砲彈藥刀械管制條例第八條第一
    項、刑法第三十條第一項之幫助未經許可，運輸、販賣可發
    射金屬具有殺傷力之空氣槍罪、違反懲治走私條例第二條第
    一項、刑法第三十條第一項之幫助私運管制物品進口罪。至
    公訴意旨雖援引扣案如附表編號一、二所示之空氣槍共二枝
    、內政部警政署刑事警察局九十四年九月二日刑鑑字第0940
    130850號及九十四年九月五日刑鑑字第0940130852號槍彈鑑
    定書、查獲槍枝照片、臺北關稅局扣押貨物收據及搜索筆錄
    、查獲槍枝照片、被告丙○○之中華銀行申設帳戶基本資料
    、交易往來明細暨匯出匯款申請書等件為據，推論被告丙○○提供一般帳戶供親人使用，卻又幫忙轉匯款項至美國帳戶
    ，程序繁複，應當會知悉或詢問同案被告乙○○所販售之物
    為何，因而認定被告丙○○就上開未經許可，運輸、販賣可
    發射金屬具有殺傷力之空氣槍罪、私運管制物品進口罪而與
    同案被告乙○○同為共同正犯云云。惟查，被告丙○○迭自
    警詢及偵審以來均堅決否認明確知悉同案被告乙○○所從事
    網路交易之物品為未經許可可發射金屬具有殺傷力之空氣槍
    等管制物品，辯稱：乙○○僅說是玩具模型，並沒有違法物
    品。提供金融帳戶沒有代價。乙○○說需要帳戶供買家匯款
    之用。都是買家與乙○○聯絡一節（參見偵卷第十四、一
    六頁、本院卷九十六年二月十六日準備程序筆錄第三頁），
    且按刑法第二十八條之共同正犯，需行為人有共同行為之決
    議，即彼等聯絡謀議，而在有認識與有意願交互作用下，而
    成立之共同一致犯意，而各行為人之間必須有共同犯罪之認
    識，且有相互利用之遂行犯罪目的之意願，始可謂共同行為
    之決意，否則，僅一行為人有所認識與聯絡利用之意，而他
    行為人並不知其意，自無共同行為決意可言，即不成立共同
    正犯，是本件公訴意旨雖援引上開物證及書證推論被告丙○○與同案被告乙○○為就上開未經許可，運輸、販賣可發射
    金屬具有殺傷力之空氣槍罪、私運管制物品進口罪為共同正
    犯，然觀以被告丙○○與同案被告乙○○為甥舅之三親等血
    親關係，且同案被告乙○○確已移民美國多年而在臺已遭除
    戶一情，有被告丙○○之全戶戶籍資料查詢結果單及同案被
    告乙○○之個人除戶資料查詢結果單等件在卷可參，衡情而
    論，被告丙○○基於親情及人倫之常，提供其個人金融帳戶
    予其移居外國多年之親舅舅即同案被告乙○○從事網路交易
    之商業行為，並協助轉匯所得款項，於現今社會交易習慣，
    亦所在多有，且與常情亦不相違，實難據此逕予推論因轉匯
    程序繁複，被告丙○○應當會知悉或詢問同案被告乙○○所
    販售之物為何，而認定被告丙○○具有共同犯意之聯絡及行
    為之分擔，且參以同案被告乙○○所刊登販賣本件空氣槍之
    網頁交易訊息中（參見偵卷第四九—五十頁），同案被告乙○○亦強調該當空氣槍符合臺灣法定空氣槍安規一情，準此
    ，堪認被告丙○○上開所辯，應屬可採，否則，以被告丙○○係一毫無前科且安分守己之善良公民（參見臺灣高等法院
    被告前案紀錄表及臺灣桃園地方法院檢察署刑案資料查註紀
    錄表），當無需甘冒重罪刑責之風險，在毫無任何豐厚代價
    或利潤之情況下，於明確知悉同案被告乙○○所運輸、販賣
    者，屬於違法之槍枝等違禁物品而仍願意參與其中，此乃至
    愚之人均不至為此行徑。綜上，公訴意旨認被告丙○○所為
    係屬未經許可，運輸、販賣可發射金屬具有殺傷力之空氣槍
    罪、私運管制物品進口罪之共同正犯之物證、書證及推論，
    均不足以使本院產生合理確信認定被告丙○○確有就上開犯
    行為共同正犯之情事，則被告丙○○就其所為，應僅係上開
    犯行之幫助犯，而非共同正犯，是以公訴意旨認被告丙○○
    此部分所為係犯上開犯行之共同正犯，即有未洽，自應就上
    開犯行論以幫助犯，併此敘明。又基於概括犯意，多次幫助
    正犯犯罪者，屬連續幫助，另以一次幫助行為，幫助正犯連
    續犯罪者，屬幫助連續（最高法院八十七年度台上字第三八
    六五號判決意旨可資參照），是故幫助犯僅有一次幫助行為
    ，而正犯屬連續犯者，則該幫助之刑責自應論以幫助連續之
    刑責。本件被告丙○○僅有一次幫助行為，而受幫助正犯即
    同案被告乙○○先後二次未經許可，運輸、販賣可發射金屬
    具有殺傷力之空氣槍及私運管制物品進口之行為，時間緊接
    ，所犯各係構成要件相同之罪名，顯各係基於概括犯意反覆
    為之，應依修正前刑法第五十六條之規定，各論以連續犯，
    而被告丙○○則為幫助連續犯前開罪名。又受幫助正犯即同
    案被告乙○○所犯未經許可，運輸、販賣可發射金屬具有殺
    傷力之空氣槍二罪間，有方法目的原因結果之牽連關係，依
    修正前刑法第五十五條後段規定，應從一重之未經許可，販
    賣可發射金屬具有殺傷力之空氣槍罪處斷，而被告丙○○則
    為幫助犯前開罪名。再受幫助正犯即同案被告乙○○以一行
    為觸犯未經許可，販賣可發射金屬具有殺傷力之空氣槍與私
    運管制物品進口罪名，為想像競合犯，應依修正後刑法第五
    十五條規定，從一重之未經許可，販賣可發射金屬具有殺傷
    力之空氣槍罪處斷，而被告丙○○則為幫助犯前開罪名。再
    被告丙○○幫助未經許可，販賣可發射金屬具有殺傷力之空
    氣槍犯行，係其本於幫助之意思而實行販賣可發射金屬具有
    殺傷力之空氣槍構成要件以外之行為，為修正後刑法第三十
    條第一項之幫助犯，爰依同條第二項規定，減輕其刑。審以
    被告丙○○因一時失慮致罹重典，且犯後終能坦承犯行，深
    具悔意，且又無任何犯罪前科紀錄，堪認本應屬循規蹈矩之
    守法公民，情輕法重，衡情堪可憫恕，如就槍砲彈藥刀械管
    制條例第八條第一項之未經許可，販賣可發射金屬具有殺傷
    力之空氣槍罪處以法定最輕刑有期徒刑五年，仍屬過重，爰
    依刑法第五十九條之規定，酌予減輕其刑。被告丙○○有二
    以上刑之減輕事由，爰依法遞減之。爰審酌被告丙○○犯後
    終能坦承犯行，及其犯罪動機、手段、目的，扣案如附表編
    號一、二所示之空氣槍尚未實際從事不法用途等一切情狀，
    量處如主文所示之刑，另按修正前刑法第四十二條第一項、
    第二項、第三項原規定：「罰金應於裁判確定後兩個月內完
    納，期滿而不完納者，強制執行，其無力完納者，易服勞役
    ；易服勞役以一元以上三元以下，折算一日，但勞役期限不
    得逾六個月；罰金總額折算逾六個月之日數者，以罰金總額
    與六個月之日數比例折算。」，此折算標準並應適用修正前
    罰金罰鍰提高標準條例第二條規定，就其原定數額提高為一
    百倍折算一日，亦即被告丙○○行為時之易服勞役折算標準
    ，應以銀元一百元以上三百元以下之數額折算一日，經換算
    為新臺幣，則應以新臺幣三百元以上九百元以下折算一日。
    至依九十五年七月一日施行之修正後刑法第四十二條第一項
    、第三項、第五項則規定：「罰金應於裁判確定後二個月內
    完納，期滿而不完納者，強制執行，其無力完納者，易服勞
    役。但依其經濟或信用狀況，不能於二個月內完納者，得許
    期滿後一年內分期繳納。遲延一期不繳或未繳足者，其餘未
    完納之罰金，強制執行或易服勞役；易服勞役以新臺幣一千
    元、二千元或三千元折算一日，但勞役期限不得逾一年；罰
    金總額折算逾一年之日數者，以罰金總額與一年之日數比例
    折算。」，並將原罰金罰鍰提高標準條例第二條之規定刪除
    ，是以新法所定易服勞役之折算標準為新臺幣一千元、二千
    元、三千元折算一日。經比較結果，易服勞役之規定，顯以
    修正後之規定較有利於行為人，依修正後刑法第二條第一項
    但書規定，爰依修正後刑法第四十二條第三項之規定，就被
    告丙○○併科罰金部分諭知易服勞役之折算標準。末查，被
    告丙○○前未曾因故意犯罪受有期徒刑以上刑之宣告，此有
    臺灣高等法院被告前案紀錄表及臺灣桃園地方法院檢察署刑
    案資料查註紀錄表各一份在卷可參，其因一時疏慮，致罹刑
    典，經此科刑教訓，當知所警惕而無再犯之虞，本院認為前
    開對其宣告之刑，以暫不執行為適當，併予宣告緩刑五年，
    以啟自新。至扣案如附表編號一、二所示之空氣槍共二枝，
    均屬違禁物，有前揭槍彈鑑定書各一份在卷可參，爰均依刑
    法第三十八條第一項第一款規定，不問屬於犯罪行為人與否
    ，併予宣告沒收。
乙、被告戊○○、丁○○無罪部分：
一、公訴意旨略以︰被告戊○○、丁○○於九十四年八月十二日
    上網瀏覽前開網頁，而分別與同案被告乙○○達成交易，分
    別以一萬五千元及一萬五千零九十八元購得如附表編號一、
    二所示之空氣槍共二枝，被告戊○○、丁○○二人立即分別
    匯款至同案被告乙○○所指定之前開被告丙○○所有之中華
    銀行帳戶，嗣由同案被告乙○○透過空運方式，於九十四年
    八月十七日上午自美國輸入如附表編號一、二所示之空氣槍
    共二枝。因認被告戊○○、丁○○二人亦分別涉有違反槍砲
    彈藥刀械管制條例第八條第一項之未經許可，運輸、販賣可
    發射金屬具有殺傷力之空氣槍罪嫌、違反懲治走私條例第二
    條第一項之私運管制物品進口罪嫌云云。
二、按犯罪事實應依證據認定之，無證據不得認定犯罪事實；又
    不能證明被告犯罪者，應諭知無罪之判決，刑事訴訟法第一
    百五十四條第二項及第三百零一條第一項分別定有明文。又
    按刑事訴訟法上所謂認定犯罪事實之證據，係指足以認定被
    告確有犯罪行為之積極證據而言，如未能發現相當證據或證
    據不足以證明，自不能以推測或擬制之方法，以為裁判基礎
    （最高法院二十九年上字第三一五號及四十年台上字第八
    十六號判例意旨可資參照）。復按刑事訴訟上證明之資料，
    無論其為直接或間接證據，均須達於通常一般之人均不致有
    所懷疑，而得確信其為真實之程度，始得據為有罪之認定，
    若其關於被告是否犯罪之證明未能達此程度，而有合理懷疑
    之存在，致使無從形成有罪之確信，根據「罪證有疑，利於
    被告」之證據法則，即不得遽為不利被告之認定（最高法院
    七十六年台上字第四九八六號判例意旨可資參照）。再依刑
    事訴訟法第一百五十四條所規定之無罪推定原則及證據裁判
    原則，並非僅為被告個人之訴訟利益而設，尤其重在發現真
    實以求國家刑罰權之正確行使。若無足可證明被告從事犯罪
    構成要件之積極證據，無論假定某一被告為犯人而命其自證
    無罪，藉以過濾及鎖定特定犯罪人，或推測被告涉及之某項
    罪名，而依其自辯過程蒐求該被告生活經歷資料，藉以判斷
    其究竟有無構成特定犯罪，俱非法之所許。
三、訊據被告戊○○、丁○○二人均堅決否認有何違反槍砲彈藥
    刀械管制條例第八條第一項之未經許可，運輸、販賣可發射
    金屬具有殺傷力之空氣槍及違反懲治走私條例第二條第一項
    之私運管制物品進口之犯行，被告戊○○辯稱：我交易的時
    間是在九十四年八月，在進入拍賣之前，我有觀察賣家（指
    乙○○）的評價，已經有同樣兩枝空氣槍交易成功，而且在
    網路上都有寫原廠簡單的數據，並且有寫符合臺灣安規。我
    又有觀察出貨點在臺北市，而不是寫在國外，轉帳帳號也是
    在臺北市，我記得我有詢問過，賣家表示是在臺北直接以宅
    配方式出貨，我根本沒有想到會從美國出貨過來，後來聯邦
    快遞的一位林先生打電話給我，我有一枝玩具槍在海關，要
    我寫個案委任書，我覺得莫名其妙，我又跟聯邦快遞確認，
    因為我真的沒有從美國進貨，我要的是合法進口、符合臺灣
    安規的槍，因此我拒絕簽委託書，我在以電子信箱聯絡時，
    我有在評價欄位抱怨，並留下我的電話，賣家（指乙○○）
    就打電話給我，並說我搞錯了，並不是以我的名義進口，只
    是每枝槍上面有收件人的電話而已，在電話中，賣家一直表
    示該槍是符合的，若不能通關的話，再由他那邊辦理退貨，
    因為在拍賣完成以後，我就有匯錢過去，而在電話中，賣家
    就問我是要退錢，抑或保留，因為如果是合法的話，我還是
    想要買等語；被告丁○○則以：一開始我在九十四年八月一
    日在網路上看到的時候，網路上面刊登是符合臺灣安全法規
    、合法進口的，所以當初我訂的時候，就認為是透過海關的
    運動器材，因為我本身負責要帶學生去戶外教學，每次活動
    都有用到漆彈，我想說我自己買的話，學生就可以省下一萬
    多元的花費，因此我才會在網路上尋找這方面的器材，我本
    來也有擔心是虛假的廣告，所以我在網路上觀察一段時間，
    有看到同樣這把模型槍有交易成功的紀錄，我覺得這樣應該
    是沒有問題，又網路刊登所在地區設在臺北市，是以臺灣的
    銀行匯款，所以我不疑有他，所以我在八月十二日訂貨，上
    網拍得之後就立刻以ATM 轉帳，我以為賣家（指乙○○）會
    以宅配的方式寄到我家，可是在八月十六日的時候，聯邦快
    遞打電話要求我出具委託書，可是我並沒有從國外買東西進
    來，我本來以為是我太太從日本買一些壓花材料進來，可是
    我問過我太太之後，她說那時候並沒有買，我覺得很奇怪，
    就寫信問賣家，賣家寫了函跟我道歉，問我是要退貨或者等
    待鑑定，我後來也沒有填寫委託書，八月十七日賣家給我一
    個函，我在十七日當天表示我要退貨，而賣家直到九十四年
    八月三十日才把錢退給我，到了九月十二日的時候，航警局
    就打電話，問我事情經過，九月二十二日我就到航警局做說
    明，可是到了九月二十六、二十八日，賣家函知我已經通過
    了，問我要不要買，我就回函表示與我當初預期不同，所以
    就謝謝他，我不要買了等語置辯。
四、本件公訴人認被告戊○○、丁○○二人分別涉有違反槍砲彈
    藥刀械管制條例第八條第一項之未經許可，運輸、販賣可發
    射金屬具有殺傷力之空氣槍罪嫌、違反懲治走私條例第二條
    第一項之私運管制物品進口罪嫌云云，無非係以：扣案空氣
    槍經送鑑驗後，（一）制式空氣槍（槍枝管制編號00000000
    00）認係美國DAISY 廠POWERLINE880型口徑4.5mm 之制式空
    氣長槍，以活塞壓縮氣體多次之蓄積氣體為發射動力，機械
    性能良好，經實際裝填直徑4.5mm 鉛彈（重量0.57g） 試射
    參次，測得發射鉛彈速度分別為193 公尺／秒、189 公尺／
    秒、18 8公尺／秒，計算其發射動能分別為10.62 焦耳、10
    .18 焦耳、10.07 焦耳，單位面積動能分別為66.75 焦耳／
    平方公分、64.01 焦耳／平方公分、63.34 焦耳／平方公分
    ；（二）制式空氣槍（槍枝管制編號0000000000）認係美國
    DAISY 廠880 型空氣長槍，以壓縮氣體為發射動力，槍號為
    000000 000，經實際試射，測得彈丸（4.3mm 鋼珠，重0.33
    克）發射速度為216 、215 、221 公尺／秒，換算發射體動
    能為7.7 、7.6 、8.1 焦耳，計算發射單位面積動能為53.0
    、52.5、55.5焦耳／平方公分，此有內政部警政署刑事警察
    局九十四年九月二日刑鑑字第0940130850號及九十四年九月
    五日刑鑑字第0940130852號槍彈鑑定書各一份、槍枝照片、
    臺北關稅局扣押貨物收據及搜索筆錄等資料在卷足佐，依槍
    彈鑑定書所附之殺傷力數據以觀，前揭扣案空氣槍均具有殺
    傷力。又查，被告戊○○、丁○○向同案被告乙○○購買空
    氣槍之交易過程，有拍賣網站之交易訊息及網路帳號申請者
    基本資料等附卷可稽，並無相關測試數據，雖同案被告乙○○於爾本件查獲後，曾以電子郵件方式提供相關測試數據予
    被告戊○○、丁○○，然此為事後測試數據，且考以非專業
    鑑定機關所出具，僅係透過計算公式換算得來之數據，測試
    對象是否為扣案空氣槍等情節，亦徵卷附測試數據，顯不足
    採。另查，被告戊○○、丁○○明知槍枝在臺灣係屬管制物
    品，與美國規定有異，豈能僅以網路評價作為是否購買槍枝
    之依據，且酌以為維護社會安全，具有殺傷力之槍砲彈藥係
    近年來政府嚴加取締查緝之違禁物品，廣經報章雜誌電視等
    大眾傳播媒體強力宣導，被告戊○○、丁○○對此實難諉為
    不知，況被告戊○○、丁○○身為高級知識份子，對於電腦
    網路上販售物品之合法性與正當性，豈無辨識之能力？再者
    ，在網路上販售槍枝之「軍火教父」一案，更係一時轟動之
    新聞事件，足徵被告戊○○、丁○○辯稱不知違法云云，應
    係事後飾卸之詞。第查，各國國情迴異，在國外合法買受之
    物品，並不表示在國內不受管制查禁，為其論據。
五、經查：
  (一)被告戊○○、丁○○二人分別於上揭時地上網於雅虎奇摩拍
    賣網站瀏覽賣家即同案被告乙○○以代號「yard_sale88 」
    出售之「美國進口Daisy Powerline 888S空氣槍附原廠狙擊
    鏡／槍套特價15000-」之拍賣物品，其中拍賣檔案及拍賣商
    品資訊均係記載：「美國進口」、「所在地區：台北市」、
    「符合臺灣法定空氣槍安規」等語；又同案被告乙○○與被
    告戊○○、丁○○二人為本件交易前，就與本件附表編號一
    、二所示同類型之空氣槍於先前觀察已有數筆交易成功之紀
    錄，網路交易評價資料上亦顯示賣家即同案被告乙○○之評
    價良好。被告戊○○、丁○○二人即分別於九十四年八月十
    二日上網分別以一萬五千元及一萬五千零九十八元向同案被
    告乙○○拍得如附表編號一、二所示之空氣槍各一枝，並分
    別將款項轉帳匯款至同案被告乙○○所指定之前開中華銀行
    帳戶。惟同案被告乙○○竟係分別以被告戊○○、丁○○二
    人為收貨人之名義而自美國寄送如附表編號一、二所示之空
    氣槍各一枝入臺。就被告戊○○而言，其後有聯邦快遞之人
    電繫被告戊○○，告知有以其名義自美國進口之玩具槍一枝
    現於海關處，需其簽寫個案委任書，被告戊○○覺得莫名所
    以，又與跟聯邦快遞之人確認，因其所認知購得的是已合法
    進口、符合臺灣安規的空氣槍，因此拒絕簽寫個案委任書，
    並有以電子郵件及網頁評價欄位向同案被告乙○○抱怨，嗣
    同案被告乙○○電繫被告戊○○，告知其搞錯了，並非以被
    告戊○○的名義進口，而只是每枝槍上面有收件人的電話而
    已，在電話中，同案被告乙○○一直表示該空氣槍是符合臺
    灣安規的，若不能通關的話，再由同案被告乙○○那邊辦理
    退貨，並表示要退錢抑或保留購買資格。就被告丁○○而言
    ，其後亦於同年月十六日，有聯邦快遞之人與其聯繫，告知
    其有貨物委託通關，惟被告丁○○此時亦發現與其原先認知
    該空氣槍已經合法進口者有異，故亦未同意聯邦快遞委託通
    關之要求，並以電子郵件向同案被告乙○○質疑，嗣後同案
    被告乙○○亦以電子郵件回覆表達歉意，並請被告丁○○選
    擇放棄貨物退回原寄件人而全額退款，或等待鑑定後完成交
    易或承擔可能之法律責任，而被告丁○○則毫不猶豫地選擇
    退款取消交易，並於同年月三十日收到同案被告乙○○所知
    退款一節，此均有被告戊○○、丁○○二人及檢辯雙方所不
    爭執其證據能力之拍賣網頁、同案被告乙○○先前交易紀錄
    、被告戊○○、丁○○與同案被告乙○○間之電子郵件往來
    詢答資料、匯款資料等件在卷可參（參見偵卷第四九—七七
    頁、本院卷第八二—八六頁），是上開部分事實，堪可認定
    。
  (二)據上而論，被告戊○○、丁○○二人於決定上網拍得購買如
    附表編號一、二所示之空氣槍各一枝前，渠等二人在主觀之
    認知上當係該空氣槍已經合法進口並位在臺北市，規格符合
    臺灣法規，且該空氣槍又係在國內外著名之雅虎奇摩拍賣網
    站之平台合法販售，而網路交易的特性亦在於買家無法親見
    賣家本人及所欲購買之商品實物，故僅能從賣家所提供敘述
    之拍賣商品文字、圖片、外觀、功能及所在區域與相關說明
    來瞭解判斷拍賣商品的性質，亦僅能從觀察賣家之先前評價
    及交易紀錄來判斷賣家交易之信用及合法性。且正因被告戊○○、丁○○二人均為受有相當教育之知識份子，亦均已盡
    渠等二人所能盡之注意義務，亦即觀察賣家即同案被告乙○○所拍賣之如附表編號一、二所示同類型之空氣槍，在先前
    確有數筆正常之交易紀錄，以及在網路交易訊息及描述內容
    上均強調該空氣槍係符合臺灣安規，而在渠等二人主觀之認
    定上認係合法之交易物品。又查，並非所有槍枝在我國均屬
    列管之違禁、管制物品，而僅在於經送相關主管機關鑑定後
    認定係可發射子彈或金屬，並具有殺傷力及已達具有殺傷力
    數值之槍枝，方屬於槍砲彈藥刀械管制條例或懲治走私條例
    所列管之違禁、管制物品，此觀之我國各大著名如PCHOME、
    雅虎奇摩等入口網站所設之購物平台或拍賣平台，至今隨意
    以「空氣槍」等關鍵字搜尋，均可得出數十或數百筆可提供
    買家購買或拍賣之相關空氣槍等商品即可得知，益徵如非屬
    我國法令所列管之槍枝，在現今社會上一般人均可自由流通
    買賣，更遑論被告丁○○之選任辯護人所出具之臺北市體育
    會射擊委員會至今均有招募一般民間會員入會（參見本院卷
    第一二—一二一頁），而該會所使用之槍枝甚至包括具有
    絕對殺傷力之散彈槍！準此以觀，堪認公訴意旨所認：「又
    查，被告戊○○、丁○○向同案被告乙○○購買空氣槍之交
    易過程，有拍賣網站之交易訊息及網路帳號申請者基本資料
    等附卷可稽，並無相關測試數據，雖同案被告乙○○於爾本
    件查獲後，曾以電子郵件方式提供相關測試數據予被告戊○○、丁○○，然此為事後測試數據，且考以非專業鑑定機關
    所出具，僅係透過計算公式換算得來之數據，測試對象是否
    為扣案空氣槍等情節，亦徵卷附測試數據，顯不足採。另查
    ，被告戊○○、丁○○明知槍枝在臺灣係屬管制物品，與美
    國規定有異，豈能僅以網路評價作為是否購買槍枝之依據，
    且酌以為維護社會安全，具有殺傷力之槍砲彈藥係近年來政
    府嚴加取締查緝之違禁物品，廣經報章雜誌電視等大眾傳播
    媒體強力宣導，被告戊○○、丁○○對此實難諉為不知，況
    被告戊○○、丁○○身為高級知識份子，對於電腦網路上販
    售物品之合法性與正當性，豈無辨識之能力？再者，在網路
    上販售槍枝之「軍火教父」一案，更係一時轟動之新聞事件
    ，足徵被告戊○○、丁○○辯稱不知違法云云，應係事後飾
    卸之詞。第查，各國國情迴異，在國外合法買受之物品，並
    不表示在國內不受管制查禁」，皆屬於盡擇不利被告戊○○
    、丁○○二人之理由認定，而未能就有利被告戊○○、丁○○二人之理由加以考量或說明，故亦難為本院所得憑採。綜
    上而論，堪認被告戊○○、丁○○二人上開所辯，應屬可採
    。是渠等二人在主觀上，並無運輸可發射金屬具有殺傷力之
    空氣槍及私運管制物品進口罪之犯意，客觀上亦無運輸可發
    射金屬具有殺傷力之空氣槍及私運管制物品進口之行為，且
    渠等二人在主觀上亦無販賣可發射金屬具有殺傷力之空氣槍
    之犯意，應可採認。
  (三)又偵卷所附之內政部警政署刑事警察局九十四年九月二日刑
    鑑字第0940130850 號及九十四年九月五日刑鑑字第0940130
    852 號槍彈鑑定書各一份、槍枝照片、臺北關稅局扣押貨物
    收據及搜索筆錄及扣案如附表編號一、二所示之空氣槍共二
    枝等書證及物證，固能證明如附表編號一、二所示之空氣槍
    共二枝均具有殺傷力，然尚無從據以證明至被告戊○○、丁○○二人有何涉犯未經許可，運輸、販賣可發射金屬具有殺
    傷力之空氣槍及私運管制物品進口之犯行，是公訴意旨此部
    分所認，亦有未洽而不足採。
六、綜上所述，堪認公訴意旨認定被告戊○○、丁○○二人涉犯
    未經許可，運輸、販賣可發射金屬具有殺傷力之空氣槍罪嫌
    、私運管制物品進口罪嫌所憑之證據，即未達通常一般人均
    不致有所懷疑，而得以確信其為真實之程度。此外，本院復
    查無其他積極證據足認被告戊○○、丁○○有何公訴意旨所
    指涉犯未經許可，運輸、販賣可發射金屬具有殺傷力之空氣
    槍罪嫌、私運管制物品進口之犯行，揆諸首揭法條及判例意
    旨說明，自不能證明被告戊○○、丁○○二人犯罪，應為無
    罪之諭知，以昭審慎。
丙、同案被告乙○○部分，俟本院緝獲後另結。
據上論斷，應依刑事訴訟法第二百九十九條第一項前段、第三百
零一條第一項，槍砲彈藥刀械管制條例第八條第一項，懲治走私
條例第二條第一項、第十一條，修正後刑法第十一條前段、第二
條第一項、第五十五條、第三十條、第四十二條第三項、第三十
八條第一項第一款、第七十四條第一項第一款，修正前刑法第五
十六條、第五十五條，判決如主文。
本案經檢察官何治蕙到庭執行職務。
中　　華　　民　　國　　96　　年　　5 　　月　　29　　日
                        臺灣桃園地方法院刑事第十庭
  　　    　　              審判長法  官　江德民
　 　     　　　　　　　　　　　  法　官　柯姿佐
　    　 　　　　　　　　　　　   法　官　林家賢
上正本證明與原本相符。
如不服本判決，得於收受判決後十日內，向本院提出上訴狀（應
附繕本），上訴於臺灣高等法院。
                                  書記官  常毓生
中　　華　　民　　國　　96　　年　　5 　　月　　31　　日
~F0
~T40
┌───────────────────────────────────┐
│附表：                                               96年度訴字第310號│
├──┬──────┬───┬─────────────────────┤
│編號│物 品 名 稱 │數  量│          備                註            │
├──┼──────┼───┼─────────────────────┤
│ 一 │可發射子彈具│ 一枝 │美國DAISY 廠POWERLINE 880 型口徑4.5mm 之空│
│    │有殺傷力之空│      │氣長槍（附狙擊鏡一枝，槍枝管制編號：110203│
│    │氣槍        │      │2415號），已扣案                          │
├──┼──────┼───┼─────────────────────┤
│ 二 │可發射子彈具│ 一枝 │美國DAISY 廠POWERLINE 880 型口徑4.5mm 之空│
│    │有殺傷力之空│      │氣長槍（槍枝管制編號：0000000000號），已扣│
│    │氣槍        │      │案                                        │
└──┴──────┴───┴─────────────────────┘
附錄本判決論罪科刑法條：
槍砲彈藥刀械管制條例第八條第一項：
未經許可，製造、販賣或運輸鋼筆槍、瓦斯槍、麻醉槍、獵槍、
空氣槍或第四條第一項第一款所定其他可發射金屬或子彈具有殺
傷力之各式槍砲者，處無期徒刑或五年以上有期徒刑，併科新臺
幣一千萬元以下罰金。
懲治走私條例第二條第一項：
私運管制物品進口、出口逾公告數額者，處七年以下有期徒刑，
得併科新臺幣三百萬元以下罰金。
